【裁判字號】    98,交易,2
【裁判日期】    981218
【裁判案由】    過失致死
【裁判全文】
臺灣高雄地方法院刑事判決               98年度交易字第2號
公  訴  人  臺灣高雄地方法院檢察署檢察官
被      告  乙○○
選任辯護人  王文雄律師
上列被告因過失致死案件，經檢察官提起公訴（98年度調偵字第
58號），本院判決如下：
    主  文
乙○○犯過失致人於死罪，處有期徒刑捌月。
    事  實
一、乙○○於民國96年10月6 日下午6 時30分許，駕駛車牌號碼
    8612-GP 號之休旅車，車內搭載其妻子盧嚇華，沿高雄縣六
    龜鄉○○○○道路由六龜往美濃方向行駛，於同日下午6 時38
    分許，行經高雄縣六龜鄉○○村○○○○道路43.4公里處時，
    理應注意汽車行駛時，駕駛人應注意車前狀況，並隨時採取
    必要之安全措施，且依當時夜間暴雨、柏油路面無缺陷及障
    礙物等情，更應隨時採取必要之安全措施，並無不能注意之
    情事，竟疏於注意。適在此之前有鄭宗廣駕駛車牌號碼
    D5-9258 號自小客車，亦沿臺28道路由六龜往美濃方向行駛
    至上址，因下雨車輛失控掉落路邊之排水溝，鄭宗廣受傷後
    自行爬上路邊躺臥上址求救；此時，對向車道適有丙○○駕
    駛車牌號碼VU-8408號箱型車（8人座），車內搭載己○○、
    潘淑婉、杜慈穎及朱杜梅櫻等4人，沿高雄縣六龜鄉○○○○
    道路對向車道由旗山往六龜方向行駛，行駛至上址發現鄭宗
    廣躺臥該處，丙○○隨即路邊停車並搖下車窗詢問鄭宗廣是
    否須要叫救護車，此時鄭宗廣杵著竹竿，支撐上半身坐在路
    面，點頭表示需要救援，丙○○隨即以手機通報119請求救
    援，並開啟其車上閃光雙黃燈示警，提醒往來車輛有狀況發
    生。此時乙○○駕駛車輛正好經過上開地點，竟未注意車前
    狀況，並隨時採取必要之安全措施，其所駕駛車輛之車頭直
    接撞擊鄭宗廣後右前輪再輾壓過鄭宗廣之胸部，致鄭宗廣當
    場心臟斷裂後因心因性休克而死亡，嗣經警調閱路口監視器
    畫面而循線查獲。
二、案經高雄縣政府警察局六龜分局報告及鄭宗廣配偶庚○○○
    訴由臺灣高雄地方法院檢察署檢察官偵查起訴。
    理  由
壹、程序部分：
一、證人潘淑婉、朱杜梅櫻、朱慈穎、林俊儀、李景明、黃順明
    、甲○○於警詢中之陳述無證據能力：
(一)、按刑事訴訟法第159 條第1 項規定：「被告以外之人於審判
    外之言詞或書面陳述，除法律有規定者外，不得作為證據。
    」係酌採英美法之傳聞法則，但於第159 條之1 至第159 條
    之5 增設例外規定，以應實務需要，俾符實體真實發現之訴
    訟目的。
(二)、本件證人潘淑婉、朱杜梅櫻、朱慈穎、林俊儀、李景明、黃
    順明、甲○○於警詢時製作之警詢筆錄，係被告以外之人於
    審判外之書面陳述，依上開規定，原則上不得作為證據，且
    查無同法第159 條之3 所規定之例外情形，被告及辯護人復
    不同意將之作為證據（本院交易卷第117-118 頁）。是上開
    證人於警詢中之陳述，不具證據能力。
二、其餘卷內被告以外之人所為之言詞或書面陳述，均有證據能
    力：
(一)、按被告以外之人於審判外之言詞或書面陳述，除法律有規定
    者外，不得作為證據，刑事訴訟法第159 條第1 項定有明文
    。又被告以外之人於審判外之陳述，雖不符前4 條之規定，
    而經當事人於審判程序同意作為證據，法院審酌該言詞陳述
    或書面陳述作成時之情況，認為適當者，亦得為證據，刑事
    訴訟法第159 條之5 第1 項亦定有明文。
(二)、本院用以認定本案事實所憑之上開證人之外被告以外之人於
    審判外之言詞或書面陳述，檢察官、辯護人及被告於審判程
    序中均未曾聲明異議，並同意將之作為證據（本院交易卷第
    117-124 頁），本院復審酌該等言詞或書面陳述作成時之情
    況均屬正常，且與本案相關之待證事實具有關連性，認適當
    作為證據，依前開之規定，認上開陳述均具有證據能力，合
    先敘明。
貳、實體部分：
一、訊據被告乙○○對有於前揭時、地駕車經過肇事地點固坦承
    不諱，惟矢口否認有撞擊到被害人鄭宗廣，辯稱：伊當天駕
    車經過現場時，伊太太盧嚇華有說路中間好像有東西，所以
    伊與盧嚇華就下車查看，看到被害人躺在路中間，當時被害
    人還活著，之後伊走向丙○○，並問發生何事，丙○○說他
    已報警云云。
二、經查：
(一)、證人即當天曾在肇事現場親眼目睹事發經過之丙○○車上乘
    客己○○到庭證稱：96年10月6 日晚上6 點38分左右，我有
    搭乘丙○○的車子，是從高雄要到六龜。該車連同司機那一
    排共有二排座位，我是坐在後排右邊靠窗的位置。車子經過
    六龜鄉○○○鄉道路43.4公里的地方時，司機丙○○的女兒說
    馬路中間有人坐在那邊，所以就停下來。當時車子停在路邊
    後司機有再倒退一段距離，因為要靠近被害人近一點，比較
    方便跟他講話，車子倒退之後，當時車子距離被害人約十公
    尺。被害人是因為開車掉下去山溝又爬上來，因為我有看到
    被害人的車子當時是在山溝下面在閃光黃燈，所以我認為他
    是車子掉下去，人又爬起來。被害人身上有無流血，我沒有
    看到，但被害人當時是活著的，因為他當時拿著一根竹竿坐
    著，我有聽到他發出聲音，但聲音很小。司機倒車完之後，
    有搖下車窗並且跟被害人講話，之後司機就在車上打電話報
    警。到警察到現場處理之前，這段期間與我們相反方向的車
    道由六龜往旗山美濃的方向，有其他車子經過，當時被告開
    的休旅車有經過現場，是由六龜往旗山的方向。當時我有看
    到被告的休旅車撞到坐在路中間的被害人。撞到的那一剎那
    我有看到，當時被害人是坐著，被害人被被告車子撞到之後
    有先彈開，我有看到。被害人被彈開之後有離開原來的位置
    ，彈開的距離大約是我現在所坐位置到法官之間的距離（當
    場丈量為三公尺七十公分）。我們廂型車停止之後跟被害人
    對話時的相對位置，我須要回頭才可以看得到被害人。我在
    警詢時確實有說被告休旅車的右前輪輾過被害人的胸部（警
    詢筆錄第21頁），我剛剛講的比較正確也比較仔細，但是我
    在警察局所講的也是正確的，警察的筆錄也沒有誤解我的意
    思。所以事實上是被告的車子先撞擊到被害人，被害人彈開
    之後，被告的車子又再輾壓過去。（依你剛才所述，你坐在
    箱型車內的位置跟發生事故現場的相對位置，事故現場應該
    是在你的左後方，你當時為何可以看到事發的經過，又你當
    時所採取的姿勢為何？）在丙○○倒完車之後打電話給救護
    車的時候，我有爬起來跪在椅子上面，身體、臉部朝後，所
    以當時我的視野是可以看到事發的現場，所以在之後被告的
    車子經過並且撞到及輾壓過被害人的時候，我是採取這個姿
    勢的。所以我確實是有看到被告的車子有撞到及輾壓過被害
    人等語綦詳（本院交易卷第93-96 頁）。查證人己○○於事
    發當時既有親眼目睹，且於警詢、偵訊及審理時所證，經核
    尚屬相符，與被告乙○○既不認識，無仇怨可言，是其所證
    應可採信。再事發當時亦在現場之證人丙○○雖稱：伊並未
    親眼目睹被告休旅車撞擊到被害人之剎那，然被害人一開始
    是橫躺在往旗山車道上，後來伊停好車與被害人對話時被害
    人已經坐在車道上了，當時伊停車的位置與被害人相距約6
    至8 米左右。…又被告的車子經過被害人所在位置之後，伊
    沒有下車去查看被害人的狀況，伊是直到救護車來到現場之
    後，才下車去看被害人的，伊才確定被害人所躺的位置，與
    伊一開始與被害人對話時所在位置有改變了，且其所躺的方
    向也從原來是橫躺的，而變成直躺的，頭部是朝六龜方向等
    語（本院交易卷第44、46、49-50 頁）。故足證，事發當時
    被告之休旅車確有撞到及輾壓過被害人無疑。從而，被告上
    開所辯，即難採信。
(二)、證人己○○復證述：在被告以後雖有其他與被告同方向的車
    子經過現場，這些車子有無輾壓過被害人或是撞到被害人我
    沒有看到。我總共聽到有三輛車子經過的時候有撞擊的聲音
    ，連同被告的車子總共是三輛，所以被告之後，另外還有二
    台車經過時有發出撞擊的聲音。但是否是撞擊被害人，我不
    確定。此另外二台車子經過，所發出的撞擊聲與被告車輛撞
    擊被害人的聲音類似。但是我沒有看到另外二台車撞到被害
    人。因為被告撞擊被害人之後，我媽媽叫我不要看，坐下來
    ，所以後來我就坐下來，因此後面的車輛經過我沒有看到是
    否有發生撞擊等語明確（本院交易卷第95、97、98頁）。再
    當天在丙○○到達現場之後，在伊打110 報案時，與伊同方
    向之後方有二台遊覽車經過現場，因車道不夠寬，伊有移車
    2 、3 公尺讓遊覽車通過，遊覽車當時並沒有輾壓過或撞擊
    到被害人；又在被告之休旅車到達現場之前，往旗山方向並
    無其他車輛經過，事實上，伊到達現場之後，先是上開同方
    向之二台遊覽車經過，接下去就是被告的休旅車到達現場。
    …在被告的車子之後，有看到其他車輛經過現場，但伊沒有
    親眼目睹到其他車輛撞擊到被害人。…至於當天伊在到達現
    場之前約100 公尺處，雖有看到2 台小貨車經過現場，但因
    距離太遠，伊根本沒有辦法看到該2 台小貨車究竟有無撞擊
    到被害人等情，復經證人丙○○證述明確在案（本院交易卷
    第44、46、52頁）。職是，丙○○及己○○均未親眼目睹被
    告以外之其他車輛有撞擊或輾壓過被害人之情形，僅憑丙○○、己○○於警詢時所為被告離開現場之後，有聽到其他車
    輛碰撞的聲音之證述（警卷第21、47頁），難為有利於被告
    之認定，況亦無法改變被告確有撞擊及輾壓過被害人之事實
    。至於證人丙○○於警詢時先證述被告休旅車之後伊尚有看
    見有2 部小客車壓過被害人等語（警卷第44頁）；後又改稱
    ：被告車子之後約有2 、3 部車子急速經過，有無輾壓過被
    害人伊不知道等語（警卷第51頁），是其陳述前後不一，難
    以採信。本院自難依丙○○此部分之證述，而為有利於被告
    之認定。準此，被告及辯護人主張：除被告之外尚有其他2
    、3 輛車有撞擊被害人等語，依卷內證據要屬難以證明，故
    其辯詞，即無可採。
(三)、再被告之妻子盧嚇華雖證稱：當天行經現場時，伊發現被害
    人躺在路中間，被告就將車子停在路邊，伊與被告就至對向
    車道之廂型車駕駛丙○○詢問發生何事，丙○○回答說已經
    向警方報案，但警方還未到現場，所以被告就叫伊先下車在
    現場協助被害人防止車輛撞到他，被告就到派出所報案云云
    （警卷第15頁）；丙○○亦證稱：被告車子停在路邊之後，
    從車上下來一名女子即盧嚇華，她就跑到我的車邊跟我說要
    我幫她作證他們沒有撞到被害人，我回答說你們有沒有撞到
    人，我沒有看到，且盧嚇華當時語氣很急促等語（警卷第47
    、51頁、本院交易卷第48頁）。己○○復證述：盧嚇華下車
    後就詢問丙○○，當時我看盧嚇華很像要哭的樣子，所以我
    覺得她當時很緊張等語（警卷第21頁、本院交易卷第97頁背
    面）。基上，若被告當天確未撞擊或輾壓過被害人，且被告
    本身亦不覺得有輾壓過東西的感覺，然則何以僅因盧嚇華說
    路中間好像有東西等語，即在颱風雨夜之郊外道路立即停車
    ，且不避風雨下車查看，盧嚇華並突兀地要求丙○○作證其
    等並未撞到被害人，而被告更將妻子留在一片漆黑之現場，
    自行開車要前往警局報案，凡此，均與一般常情不符。益證
    ，被告當天確有撞擊或輾壓過被害人之事實無疑，否則當不
    致於有上述異常之舉。
(四)、又當天於上開時間經過被害人所在事發現場的車輛，依序是
    上開2 台小貨車、接著是丙○○的廂型車、2 部遊覽車、接
    著是被告的休旅車、再來是其他與被告同方向之車輛。而上
    開2 部遊覽車經過的時候並沒有撞擊及輾壓過被害人，且該
    遊覽車經過時應該有看到被害人在道路中間，因為遊覽車當
    時有先停下來，等丙○○之車子讓出車道後，才緩慢開過去
    ，所以應該有看到被害人等情，業經丙○○證述在卷（本院
    交易卷第44、52頁）。且當天丙○○在停車與被害人對話之
    後打119 電話求救之前就先按了閃光的警示雙黃燈，且在被
    告的車輛經過現場時，丙○○也有閃大燈2 、3 下作為警示
    ，因為現場一片黑暗，且是颱風天，所以丙○○有先看到被
    告車輛的燈光，知道有車子即將要通過，所以才又閃大燈示
    警等情，復經丙○○證述在卷（本院交易卷第45頁）。又當
    天在同一時間開車經過上開現場之證人丁○○證述：當天伊
    與友人去寶來洗溫泉，回程時由寶來往旗山方向經過事發地
    點，在到達事發地點之前，伊有看到左前方也就是對向車道
    往六龜方向停著一部廂型車，該車閃著閃光黃燈，伊直覺上
    可能道路有路樹倒下來，所以就減速慢行，之後就發現前面
    路中間躺著被害人。且丙○○之廂型車的閃光黃燈在黑暗中
    非常明顯，雖然現場是個彎道，但繞過彎道後可以立即明顯
    地看到廂型車的閃光黃燈，且繞過彎道後可以立即明顯地看
    到廂型車閃光黃燈時距廂型車應該有100 公尺以上的距離等
    語（本院交易卷第54-55 頁）。準此，當天事故發生前，丙○○之廂型車既有閃光黃燈示警，提醒往來車輛注意有狀況
    發生，且於被告抵達現場前丙○○復有閃大燈示警，而被告
    卻未注意此警示，因而肇事。反之與被告同方向行駛之丁○○卻能看到該閃光黃燈，因而減速慢行進而發現被害人倒臥
    路中，然後避開被害人而未肇事，應可認定：事發當時之天
    候及光線雖屬暴雨、夜間無照明之情形，有道路交通事故調
    查報告表(一)、(二)在卷可查（本院交易卷第100-101 頁），然
    正因颱風天行車，被告更應提高警覺，隨時採取必要之安全
    措施，且依上述情形，被告並非不能注意，竟疏於注意而致
    肇事，故被告應有過失甚明。
(五)、末查，被害人鄭宗廣係因交通事故致全身多重外傷，造成心
    臟破裂，最後因心因性休克死亡，死亡方式為「意外」乙節
    ，有法務部法醫研究所（96）醫鑑字第0961101536號鑑定報
    告書、臺灣高雄地方法院檢察署相驗屍體證明書、相驗筆錄
    、法醫驗斷書各1份在卷可按（相驗卷第26-41頁、87-98頁
    ），並有道路交通事故初步分析研判表、道路交通事故現場
    圖、道路交通事故調查報告表(一)、(二)，及被害人暨現場照片
    16張在卷可佐（相驗卷第13-24頁）。又被害人經法醫解剖
    結果：其陰囊有嚴重腫脹，體表有多處擦挫傷，其胸骨第二
    及第三節之間橫斷，鎖骨完整無骨折，右側肋骨複雜性骨折
    ，左側第一至十肋骨骨折，第六、七胸椎骨折，左盆骨骨折
    ，恥骨聯合骨折，骨盆遭受輾壓，又右心房處心臟撕裂為兩
    半等情，有法務部法醫研究所（96）醫剖字第0961101536號
    解剖報告書在卷可稽（相驗卷第40-42頁）。再被害人鄭宗
    廣之死因，依上開法務部法醫研究所解剖報告書及鑑定報告
    書之所載被害人所受傷勢及右心房處心臟撕裂為兩半之內容
    研判，法醫學上係死者仰臥馬路上，受車輾壓胸部，致心臟
    斷裂心臟休克，死者為交通事故死等情，業經內政部警政署
    刑事警察局函復本院在案，有該局98年7月23日刑醫字第
    0980095316號函在卷可憑（本院交易卷第101頁）。承上可
    知，被害人鄭宗廣確係因遭車輛輾過胸部，致心臟斷裂後心
    臟休克而死亡，準此，被告之過失行為與被害人之死亡結果
    間確具有相當因果關係，洵堪認定。因此，本件事證明確，
    被告犯行堪以認定，應予依法論科。
(六)、承上，被告應負本件過失致死罪責，依上述已甚明確，從而
    臺灣省高屏澎區車輛行車事故鑑定委員會鑑定意見書（高屏
    澎區970852案）略謂：…被害人鄭宗廣負傷爬上路面後，究
    為何車所撞？因跡證不足，狀況不明，且各執一詞，依此本
    會未便遽以推斷云云（本院審交易卷第25-27 頁）；又臺灣
    省車輛行車事故覆議鑑定委員會98年09月07日覆議字第
    0986203269號函亦略謂：本案因被害人鄭宗廣業已死亡，且
    依據現有卷附調查跡證資料無法研判確認：…被告乙○○自
    小客車是否確有撞及被害人鄭宗廣，致肇事實情不明，本會
    未便遽予明確覆議等語（本院交易卷第104 頁），均無足為
    有利於被告之認定依據，附此敘明。
三、核被告所為，係犯刑法第276條第1項之過失致死罪。爰審酌
    被告颱風夜駕車出門，理應更加注意，隨時採取必要之安全
    措施，竟疏於注意未能及時發現當時已因車禍受傷而爬至道
    路中求援之被害人鄭宗廣，反而撞擊之後復輾壓過被害人，
    其違反道路交通安全規則之過失程度非輕，而其過失行為除
    導致被害人死亡之結果外，並造成被害人之妻子兒女莫大之
    傷痛，其行為自應予以非難，且被告犯後猶飾詞矯辯，毫無
    悔意可言，且至今未能與告訴人達成和解，更未賠償告訴人
    或被害人家屬任何金錢，犯後態度不佳，暨審酌被告行為所
    造成之損害等一切情狀，量處如主文所示之刑。
據上論斷，依刑事訴訟法第299條第1項前段，刑法第276條第1項
，刑法施行法第1條之1，判決如主文。
本案經檢察官戊○○到庭執行職務。
中    華    民    國    98    年    12    月    18    日
                    交通法庭  法  官  張  震
以上正本證明與原本無異。
如不服本判決應於收受送達後10日內，向本院提出上訴書狀，並
應敘述具體理由；其未敘述上訴理由者，應於上訴期間屆滿後20
日內，向本院補提理由書（均須按他造當事人之人數附繕本）。
「切勿逕送上級法院」。告訴人或被害人如對於本判決不服者，
應具備理由請求檢察官上訴，其上訴期間之計算係以檢察官收受
判決正本之日期為準。
中    華    民    國    98    年    12    月    22    日
                              書記官  鄒秀珍
附錄本案論罪科刑法條全文：
中華民國刑法第276條（過失致死罪）
因過失致人於死者，處2年以下有期徒刑、拘役或2千元以下罰金
。
從事業務之人，因業務上之過失犯前項之罪者，處5年以下有期
徒刑或拘役，得併科3千元以下罰金。


司法院資訊處製作；財團法人民間司法改革基金會備份。
